【裁判字號】    89,交易,38
【裁判日期】    890913
【裁判案由】    過失致死等
【裁判全文】
臺灣士林地方法院刑事判決                          八十九年度交易字第三八號
    公  訴  人  臺灣士林地方法院檢察署檢察官
    被      告  甲○○
右列被告因過失致死等案件，經檢察官提起公訴（八十九年度偵字第一八七號），本
院判決如左：
    主  文
甲○○因過失致人於死，累犯，處有期徒刑壹年陸月。
    事  實
一、甲○○前因違反麻醉藥品管理條例及竊盜等案件，其中麻醉藥品管理條例案件經
    本院於民國八十三年十一月一日判決有期徒刑四月確定，竊盜案件經臺灣高等法
    院於八十五年三月二十八日判決有期徒刑六月確定，應執行有期徒刑八月，甫於
    八十五年十一月二十五日執行完畢。詎仍不知悔改，竟於八十八年九月七日凌晨
    三時三十分許，在無考領小型車普通駕駛執照之情形下，仍駕駛車牌號碼ＣＯ─
    ○八九一號自用小客車，沿台北市○○街由北往南方向行駛，本應注意「汽車駕
    駛執照為駕駛汽車之許可憑證」、「聞有救護車之警號時，不論來自何方，均應
    立即避讓」等規定，而依當時情形並無不能注意之情形，竟疏未注意，貿然無照
    駕駛上開自用小客車，於行至台北市○○街與石牌路二段交岔路口前，聽聞救護
    車警號非但未為避讓，仍搶先行駛，以致右前車頭撞及當時鳴警報示警沿台北市
    ○○路由西往東方向行駛欲載送劉發賓前往台北榮民總醫院就醫，車上尚載有劉
    發賓之母丙○○、子女乙○○、劉士瑋、護士羅巧芸（羅巧芸受傷部分未據告訴
    ）隨侍在側，由賴潘銘駕駛之車牌號碼ＬＱ─七八六一號救護車左前車頭，導致
    救護車失控往右邊偏移而撞上路邊之號誌桿後起火燃燒，因此造成劉發賓送醫不
    治死亡；丙○○則受有頭部外傷合併頸椎骨折受傷、肋骨骨折、左胸壁挫傷、二
    側骨盆挫傷等傷害；乙○○受有頭部外傷、顱內出血（右側顳葉疑葉硬膜上出血
    ）、全身多處挫傷、疑腹部挫傷等傷害。甲○○則於肇事後，而在未經有偵查權
    之機關或公務員發覺為犯嫌前，向到場處理之台北市政府警察局北投分局交通分
    隊警員盧坤杰坦承其為肇事者及肇事經過，並願接受裁判。
二、案經丙○○、乙○○與劉士瑋訴請及臺灣士林地方法院檢察署檢察官自動檢舉偵
    查起訴。
    理  由
一、訊據被告甲○○對有於前揭時、地無照駕駛ＣＯ─○八九一號自用小客車與賴潘
    銘駕駛之車牌號碼ＬＱ─七八六一號救護車相撞肇事，造成救護車上乘客丙○○
    、乙○○因而受有傷害等情供認不諱，惟辯稱：當時並未聽到救護車之警報聲，
    是救護車闖紅燈撞上伊所駕駛之車輛，伊無任何過失犯行云云。然查上開事實，
    業據告訴人丙○○、乙○○、劉士瑋指述綦詳，復經證人即救護車之駕駛賴潘銘
    於警、偵訊及本院審理時證稱：「當時有鳴警報器及閃燈行駛」、「（問）警報
    器一般多遠可以聽到？（答）凌晨很安靜，一百公尺以上均可以聽到」（見八十
    八年九月七日警訊與勘驗筆錄、八十九年八月三十日之審理筆錄）以及證人即救
    護車上之護士羅巧芸證述：「下高速公路後救護車都有鳴警笛」等語（見八十八
    年九月二十七日訊問筆錄）明確，而被告於警、偵訊時亦供承：「雖已聽見警報
    聲，但已到路口而撞上去」、「我行至石牌路口時，我車前頭與一部救護車ＬＱ
    ─七八六一號，沿石牌路西往東方向鳴警報器行駛之前車頭對撞而肇事」（見八
    十八年九月七日警訊、勘驗筆錄與交通事故談話紀錄表）在卷，雖被告嗣於本院
    審理時翻異其詞，改稱：只有在被撞到時才聽到救護車警報器叫一聲云云，惟查
    ，本件車禍既係發生於凌晨，且被告於本院審理時自承當時現場除肇事之二輛車
    外，無其他車輛，則衡諸一般常情，於清晨鳴警報行駛，聲音又陸續接近，被告
    豈有未聽聞之可能。次查，執行任務中之救護車行駛時不受行車速度及號誌指示
    之限制，道路交通安全規則第九十三條第二項定有明文，此乃係為達成緊急救護
    所設之配套規定，而本件肇事之救護車既係為載送被害人劉發賓前往台北榮民總
    醫院就醫，並已按規定鳴警報及閃燈警示行駛，縱有超速或闖紅燈之事實，尚為
    法所許，是被告上開所辯，屬事後飾卸之詞，不足採信。
二、按汽車駕駛執照為駕駛汽車之許可憑證，汽車駕駛人聞有救護車之警號時，不論
    來自何方，均應立即避讓，道路交通安全規則第五十條第一項、第一百零一條第
    六款分別定有明文，被告駕駛車輛自應注意前開規定，且依卷附道路交通事故調
    查報告表及其上所繪現場圖所示，該路段當時天侯晴，夜間有照明、路面乾燥、
    無缺陷且無障礙物及視距良好等情，又無不能注意之情事，竟疏於注意貿然無照
    駕車且未避讓救護車先行以致肇事，則被告就本件車禍之發生為有過失至明。況
    本件經送台北市車輛行車事故鑑定委員會鑑定結果，亦認被告無照駕駛前開車輛
    、聞救護車警號未立即避讓為肇事之原因，有該會八十八年十一月二十五日北鑑
    審字第八八六○二六三一○○號鑑定意見書及函各一件附卷可稽。而本件被害人
    劉發賓確係因本件車禍而死亡，亦經臺灣士林地方法院檢察署檢察官督同法醫相
    驗屬實，製有相驗筆錄、相驗屍體證明書、驗斷書在卷可憑，且經解剖劉發賓之
    屍體送鑑定結果，亦認劉發賓之死亡與車禍有因果關係，此有法務部法醫研究所
    （八十八）法醫所醫鑑字第一○一五號鑑定書一份附卷可參，另告訴人丙○○、
    乙○○因本件車禍受有傷害，並有台北榮民總醫院及振興醫院診斷書二紙在卷可
    稽，則劉發賓之死亡、丙○○及乙○○之受有輕傷等傷害，與被告之過失行為間
    ，具有相當因果關係，事證明確，被告犯行堪予認定，應依法論科。
三、核被告甲○○所為，係犯刑法第二百七十六條第一項過失致死罪、第二百八十四
    條第一項前段之過失傷害罪，被告以一過失行為同時造成一人死亡與二人受輕傷
    ，觸犯構成要件不相同之罪名，為想像競合犯，應從一重之過失致死罪論處。被
    告無駕駛執照因而致劉發賓之死亡、丙○○及乙○○之受有輕傷等傷害，應依道
    路交通管理處罰條例第八十六條第一項之規定加重其刑至二分之一。又查被告曾
    受事實欄所述有期徒刑之執行，有台灣高等法院檢察署刑案紀錄簡覆表一紙附卷
    足憑，其於有期徒刑執行完畢五年以內，再犯有期徒刑以上之本罪，為累犯，應
    依刑法第四十七條之規定加重其刑。末查被告於肇事後，而在未經有偵查權之機
    關或公務員發覺為犯嫌前，向到場處理之台北市北投分局交通分隊警員盧坤杰坦
    承其為肇事者及肇事經過，並願接受裁判，有台北市政府警察局交通大隊所出具
    自首調查報告表及函各一紙附卷可憑，核與自首要件相符，依法應減輕其刑，並
    依規定先加後減。爰審酌被告無駕駛執照又輕率駕車肇事、過失之程度甚大、對
    社會上行之安全危害程度甚鉅、被害人家屬身心受創之程度不小、肇事後迄今均
    未與告訴人商談任何賠償事宜、被告犯罪後否認犯行等一切情狀，量處如主文所
    示之刑，以資懲儆。
據上論斷，應依刑事訴訟法第二百九十九條第一項前段、刑法第二百七十六條第一項
、第二百八十四條第一項前段、第五十五條，第四十七條、第六十二條前段，道路交
通管理處罰條例第八十六條第一項，罰金罰鍰提高標準條例第一條前段，判決如主文
。
本案經檢察官林曉芳到庭執行職務。
中      華      民      國      八十九      年      九    月    十三    日
                                臺灣士林地方法院刑事第一庭
                                    法  官  林政佑
如不服本判決，應於判決送達後十日內，向本院提出上訴狀。
附錄本案論罪科刑法條全文：
刑法第二百七十六條第一項
第二百八十四條第一項前段


司法院資訊處製作；財團法人民間司法改革基金會備份。
